【裁判字號】    97,再,36
【裁判日期】    971014
【裁判案由】    給付報酬等
【裁判全文】
臺灣高等法院民事判決                    97年度再字第36號
再  審原告  甲○○
訴訟代理人  陳純仁律師
再  審被告  中租投資股份有限公司
法定代理人  乙○○
訴訟代理人  丁○○
            丙○○
上列當事人間請求給付報酬等事件，再審原告對於中華民國96年
10月18日本院96年度上字第670號確定判決提起再審，本院於97
年9月30日言詞辯論終結，判決如下：
    主      文
再審之訴駁回。
再審訴訟費用由再審原告負擔。
    事實及理由
一、按提起民事再審之訴，應於30日之不變期間內為之，民事訴
    訟法第500條第1項定有明文。又同法第496條第1項第1款所
    謂適用法規顯有錯誤，係指確定判決違背法規或現存判例解
    釋者而言，故當事人自收受判決正本之送達時，對於判決理
    由，有無適用法規顯有錯誤之情形，即可知悉。至於當事人
    本人對於法規之瞭解程度如何，當不能影響同法第500條第1
    項、第2項關於30日不變期間之起算。準此，當事人以有同
    法第496條第1項第1款適用法規顯有錯誤之情形提起再審之
    訴，應認此項理由於裁判送達時當事人即可知悉，故計算是
    否逾30日之不變期間，應自裁判確定時起算，無同法第500
    條第2項但書再審理由知悉在後之適用（最高法院70年台再
    字第212號判例、71年度台再字第210號判例意旨參照）。經
    查，本件再審原告對於本院96年度上字第670號民事判決（
    下稱原確定判決）聲明不服，於法定期間提起第三審上訴，
    嗣經最高法院以原確定判決並無違背法令為由，裁定駁回其
    上訴而告確定；故再審原告於民國（下同）97年1月15日收
    受該裁定（見最高法院96年度台上字第2895號卷第48頁送達
    證書）時，即可知悉原確定判決有無適用法規顯有錯誤之情
    形，然再審原告遲至97年7月8日始以原確定判決違反民法第
    1條（習慣）、第148條規定為由，依民事訴訟法第496條第1
    項第1款提起本件再審之訴（見本院卷第1頁本院收狀戳記章
    ），此部分顯已逾30日之不變期間，為不合法，先予陳明。
二、再審原告主張：原確定判決以伊係再審被告委託代為經營管
    理公司即訴外人迪和企業管理股份有限公司（下稱迪和公司
    ）聘僱之協理，與再審被告間並無契約關係存在，自不得向
    其請求給付報酬或紅利；且伊亦未能舉證創投公司與委託管
    理顧問公司之個別成員間，有給付報酬之業界習慣為由，判
    決伊敗訴確定。惟伊於97年7月1日始發現國內著名之創投基
    金智融集團（下稱智融集團）於95年間陸續於網站上發布之
    新聞資料、行政院有關開發基金之新聞等證物（詳如附表一
    所示，下稱系爭證物），可資證明創投公司有支付報酬或獎
    勵金予委託管理顧問公司經理人之業界習慣，若經原確定判
    決斟酌，伊自可受較有利益之裁判。爰依民事訴訟法第496
    條第1項第13款規定，提起本件再審之訴等情。並於本院聲
    明：(一)原確定判決（含台灣士林地方法院95年度訴字第1148
    號）廢棄。(二)前開廢棄部分，再審被告應給付再審原告新台
    幣425萬元，及自原第一審起訴狀繕本送達翌日起至清償日
    止之法定遲延利息。
三、再審被告則以：再審原告係於79年11月至84年11月間任職於
    迪和公司，與伊並無契約關係存在，而系爭證物亦無法證明
    創投公司有給付委託管理顧問公司經理人報酬之習慣，故再
    審原告提起本件再審之訴，為無理由等語，資為抗辯。並於
    本院答辯聲明：再審原告之訴駁回。
四、本院應審究者為原確定判決是否有民事訴訟法第496條第1項
    第13款之再審事由？茲論述如下：
(一)、按當事人發現未經斟酌之證物或得使用該證物者，但以如經
    斟酌可較有利益之裁判者為限，得以再審之訴對於確定終局
    判決聲明不服，民事訴訟法第496條第1項第13款定有明文。
    又調查證據、認定事實，本屬事實審法院之職權；事實審法
    院斟酌訴訟當事人全辯論意旨及調查證據之結果，以判斷事
    實之真偽，原無待於當事人提出學說或史學資料之見解以為
    立證，故上訴人利用學說或史學資料之見解而為有利於己之
    主張，不能認係民事訴訟法第496條第1項第13款所謂之新證
    物（最高法院86年度台上字第2225號判決意旨參照）。
(二)、再審原告主張：伊於97年7月1日始發現如附表一所示系爭證
    物，可資證明創投公司有支付報酬或獎勵金予委託管理顧問
    公司經理人之業界習慣，若經原確定判決斟酌，伊自可受較
    有利益之裁判云云，固據提出如附表一所示證物為證（見本
    院卷第17至36頁、第137至140頁）。惟查，再審原告所提系
    爭證物，係智融集團於網站上所發佈有關該集團招募成立「
    品牌台灣創投基金」之新聞、該集團所屬公司登記資料查詢
    表等資料，依上說明，並非屬民事訴訟第496條第1項第13款
    所謂之新證物；況觀諸系爭證物內容，並未提及創投公司有
    支付報酬或獎勵金予委託管理顧問公司經理人之業界習慣，
    故縱經原確定判決斟酌，亦無法使再審原告受較有利益之裁
    判。是再審原告主張：原確定判決若斟酌系爭證物，則伊可
    受較有利益之裁判云云，要無可取。
(三)、又再審原告依民事訴訟法第496條第1項第1款提起本件再審
    之訴，既為不合法，則再審原告另提出如附表二所示證物，
    以資證明原確定判決有適用法規顯有錯誤之再審情形，本院
    自無予以審究之必要，併此敘明。
五、從而，再審原告依民事訴訟法第496條第1項第1款規定，提
    起本件再審之訴部分，為不合法；另主張發現未經原確定判
    決斟酌之證物，若經斟酌可受較有利之裁判，依同條項第13
    款規定提起再審之訴部分，則為無理由；均應予駁回。
六、據上論結，本件再審之訴為一部不合法、一部無理由，依民
    事訴訟法第78條，判決如主文。
中    華    民    國    97    年    10    月    14    日
                    民事第十三庭
                        審判長法  官  黃騰耀
                              法  官  陳姿岑
                              法  官  楊絮雲
正本係照原本作成。
如不服本判決，應於收受送達後20日內向本院提出上訴書狀，其
未表明上訴理由者，應於提出上訴後20日內向本院補提理由書狀
（均須按他造當事人之人數附繕本）上訴時應提出委任律師或具
有律師資格之人之委任狀；委任有律師資格者，另應附具律師資
格證書及釋明委任人與受任人有民事訴訟法第466條之1第1項但
書或第2項（詳附註）所定關係之釋明文書影本。
中    華    民    國    97    年    10    月    14    日
                              書記官  李華安
附註：
民事訴訟法第466條之1（第1項、第2項）：
對於第二審判決上訴，上訴人應委任律師為訴訟代理人。但上訴
人或其他法定代理人具有律師資格者，不在此限。
上訴人之配偶、三親等內之血親、二親等內之姻親，或上訴人為
法人、中央或地方機關時，其所屬專任人員具有律師資格並經法
院認為適當者，亦得為第三審訴訟代理人。


司法院資訊處製作；財團法人民間司法改革基金會備份。
